---
title: "Proyecto 1"
author: "Andrés Roberto Rivera Arrieta - B86559"
output: html_document
---

```{r setup, include=FALSE}
knitr::opts_chunk$set(echo = TRUE)
```

## Cargando libraries

```{r libraries}
library(dplyr)
library(ggplot2)
library(ggdark)
library(tidyverse)
library(gridExtra)
library(grid)
```

## Cargando el dataframe y eliminando celdas vacías

Se agrega el parámetro `dec = ","` con el propósito de que RStudio pueda identificar el símbolo utilizado para marcar decimales. Esto es de vital importancia después a la hora de generar los gráficos.
```{r carga datos}
dat <- read.csv("liberia_datos_climaticos.csv", na.strings = c("", " ", "NA"),
                dec = ",")
```

Debido a que el dataframe contiene celdas vacías, se deben limpiar.
```{r limpieza celdas vacías}
dat <- na.omit(dat)
```

### Definiendo variables

Se añaden los siguientes comandos para que RStudio pueda comprender la naturaleza de los datos en cada columna, siendo la primera la fecha en que se obtuvieron los datos, y las siguientes columnas los distintos datos.Esto es de suma importancia a la hora de generar gráficos y estimar promedios.
```{r definición variables}
dat$Date <- as.Date(dat$Date, format = "%d/%m/%Y")
dat$Temperatura..Celsius. <- as.numeric(dat$Temperatura..Celsius.)
dat$HumedadRelativa.... <- as.numeric(dat$HumedadRelativa....)
dat$VelocidadViento..m.s. <- as.numeric(dat$VelocidadViento..m.s.)
dat$Lluvia..mm. <- as.numeric(dat$Lluvia..mm.)
dat$Irradiacion..W.m2. <- as.numeric(dat$Irradiacion..W.m2.)
dat$EvapoTranspiracion..mm. <- as.numeric(dat$EvapoTranspiracion..mm.)
```

## Histogramas
Se elaboraron por medio de ggplot2.

### Temperatura
```{r histograma temperatura}
a <- ggplot(dat, aes(x = Temperatura..Celsius.)) +
  geom_histogram(binwidth = 0.5,
                 color = "#00A1B3",
                 fill = "#00A1B3", alpha = 0.8) +
  ggtitle("Temperatura") +
  xlab("Temperatura (°C)")  +
ylab("Frecuencia") +
  dark_theme_gray(base_size = 14) + 
  theme(plot.title = element_text(face = "bold", hjust = 0.5),
        plot.background = element_rect(fill = "grey20"),
        panel.background = element_blank(),
        panel.grid.major = element_line(color = "grey30", size = 0.2),
        panel.grid.minor = element_line(color = "grey30", size = 0.2),
        legend.background = element_blank(),
        axis.ticks = element_blank(),
        legend.key = element_blank(),
        legend.position = c(0.815, 0.27))
```

### Humedad relativa
```{r histograma humedad}
b <- ggplot(dat, aes(x = HumedadRelativa....)) +
    geom_histogram(binwidth = 0.5,
                   color = "#66CC33",
                   fill = "#66CC33", alpha = 0.8) +
    ggtitle("Humedad Relativa") +
    xlab("Humedad")  +
    ylab("Frecuencia") +
    dark_theme_gray(base_size = 14) + 
    theme(plot.title = element_text(face = "bold", hjust = 0.5),
          plot.background = element_rect(fill = "grey20"),
          panel.background = element_blank(),
          panel.grid.major = element_line(color = "grey30", size = 0.2),
          panel.grid.minor = element_line(color = "grey30", size = 0.2),
          legend.background = element_blank(),
          axis.ticks = element_blank(),
          legend.key = element_blank(),
          legend.position = c(0.815, 0.27))
```

### Velocidad viento
```{r histograma viento}
c <- ggplot(dat, aes(x = VelocidadViento..m.s.)) +
  geom_histogram(binwidth = 0.5,
                 color = "#87CEFA",
                 fill = "#87CEFA", alpha = 0.8) +
  ggtitle("Velocidad Viento") +
  xlab("Velocidad (m/s)")  +
  ylab("Frecuencia") +
  dark_theme_gray(base_size = 14) + 
  theme(plot.title = element_text(face = "bold", hjust = 0.5),
        plot.background = element_rect(fill = "grey20"),
        panel.background = element_blank(),
        panel.grid.major = element_line(color = "grey30", size = 0.2),
        panel.grid.minor = element_line(color = "grey30", size = 0.2),
        legend.background = element_blank(),
        axis.ticks = element_blank(),
        legend.key = element_blank(),
        legend.position = c(0.815, 0.27))
```

### Lluvia
```{r histograma lluvia}
d <- ggplot(dat, aes(x = Lluvia..mm.)) +
  geom_histogram(binwidth = 10,
                 color = "#0000BF",
                 fill = "#0000BF", alpha = 0.8) +
  ggtitle("Lluvia") +
  xlab("Lluvia (mm)")  +
  ylab("Frecuencia") +
  dark_theme_gray(base_size = 14) + 
  theme(plot.title = element_text(face = "bold", hjust = 0.5),
        plot.background = element_rect(fill = "grey20"),
        panel.background = element_blank(),
        panel.grid.major = element_line(color = "grey30", size = 0.2),
        panel.grid.minor = element_line(color = "grey30", size = 0.2),
        legend.background = element_blank(),
        axis.ticks = element_blank(),
        legend.key = element_blank(),
        legend.position = c(0.815, 0.27))
```

### Irradiación
```{r histograma irradiación}
e <- ggplot(dat, aes(x = Irradiacion..W.m2.)) +
  geom_histogram(binwidth = 10,
                 color = "#FFD700",
                 fill = "#FFD700", alpha = 0.8) +
  ggtitle("Irradiación") +
  xlab("Irradiación (W/m^2)")  +
  ylab("Frecuencia") +
  dark_theme_gray(base_size = 14) + 
  theme(plot.title = element_text(face = "bold", hjust = 0.5),
        plot.background = element_rect(fill = "grey20"),
        panel.background = element_blank(),
        panel.grid.major = element_line(color = "grey30", size = 0.2),
        panel.grid.minor = element_line(color = "grey30", size = 0.2),
        legend.background = element_blank(),
        axis.ticks = element_blank(),
        legend.key = element_blank(),
        legend.position = c(0.815, 0.27))
```

### Evapotranspiración
```{r histograma evap}
f <- ggplot(dat, aes(x = EvapoTranspiracion..mm.)) +
  geom_histogram(binwidth = 0.5,
                 color = "#704098",
                 fill = "#704098", alpha = 0.8) +
  ggtitle("Evapotranspiración") +
  xlab("Evapotranspiración (mm)")  +
  ylab("Frecuencia") +
  dark_theme_gray(base_size = 14) + 
  theme(plot.title = element_text(face = "bold", hjust = 0.5),
        plot.background = element_rect(fill = "grey20"),
        panel.background = element_blank(),
        panel.grid.major = element_line(color = "grey30", size = 0.2),
        panel.grid.minor = element_line(color = "grey30", size = 0.2),
        legend.background = element_blank(),
        axis.ticks = element_blank(),
        legend.key = element_blank(),
        legend.position = c(0.815, 0.27))
```

### Resultado

Usando el comando `grid.arrange` proveniente de `gridExtra` se ordenan los gráficos en un único cuadro.

```{r fig.width=12, fig.height=8}
grid.arrange(a, b, c, d, e, f, nrow = 2,
             top = textGrob("Histogramas", gp=gpar(fontsize=25,font=2)))
```

## Averiguando promedios mensuales

Estos se realizaron creando nuevos dataframes, con los datos sacados por medio de la función `tapply`. La primer columna de estos dataframes están enumeradas del 1 al 12, correspondiendo cada número al mes, yendo en orden cronológico.
  
### Promedio mensual temperatura

```{r promedio temp}
prom_mensual_temp <- data.frame(Mes = 1:12,
                                Temperatura = tapply
                                (dat$Temperatura..Celsius., 
                                            format(dat$Date, format = "%m"), 
                                            FUN = mean))

a1 <- ggplot(prom_mensual_temp, aes(x = Mes, y = Temperatura)) +
  geom_line(color = "#00A1B3",) +
  geom_point(color = "#00A1B3") +
  scale_x_continuous(breaks = seq(1, 12, by = 2)) +
  ylim(22.5,30) +
  ggtitle("Temperatura") +
  xlab("Mes")  +
  ylab("Temperatura (°C)") +
  dark_theme_gray(base_size = 14) + 
  theme(plot.title = element_text(face = "bold", hjust = 0.5),
        plot.background = element_rect(fill = "grey20"),
        panel.background = element_blank(),
        panel.grid.major = element_line(color = "grey30", size = 0.2),
        panel.grid.minor = element_line(color = "grey30", size = 0.2),
        legend.background = element_blank(),
        axis.ticks = element_blank(),
        legend.key = element_blank(),
        legend.position = c(0.815, 0.27))
```

### Promedio mensual humedad relativa

```{r promedio hum}
prom_mensual_humedad <- data.frame(Mes = 1:12,
                                Humedad = tapply
                                (dat$HumedadRelativa...., 
                                  format(dat$Date, format = "%m"), 
                                  FUN = mean))

b1 <- ggplot(prom_mensual_humedad, aes(x = Mes, y = Humedad)) +
  geom_line(color = "#66CC33",) +
  geom_point(color = "#66CC33") +
  scale_x_continuous(breaks = seq(1, 12, by = 2)) +
  ylim(55,85) +
  ggtitle("Humedad relativa") +
  xlab("Mes")  +
  ylab("Humedad relativa") +
  dark_theme_gray(base_size = 14) + 
  theme(plot.title = element_text(face = "bold", hjust = 0.5),
        plot.background = element_rect(fill = "grey20"),
        panel.background = element_blank(),
        panel.grid.major = element_line(color = "grey30", size = 0.2),
        panel.grid.minor = element_line(color = "grey30", size = 0.2),
        legend.background = element_blank(),
        axis.ticks = element_blank(),
        legend.key = element_blank(),
        legend.position = c(0.815, 0.27))
```

### Promedio mensual velocidad viento

```{r promedio viento}
prom_mensual_viento <- data.frame(Mes = 1:12,
                                   Velocidad = tapply
                                   (dat$VelocidadViento..m.s., 
                                     format(dat$Date, format = "%m"), 
                                     FUN = mean))

c1 <- ggplot(prom_mensual_viento, aes(x = Mes, y = Velocidad)) +
  geom_line(color = "#87CEFA",) +
  geom_point(color = "#87CEFA") +
  scale_x_continuous(breaks = seq(1, 12, by = 2)) +
  ylim(0,10) +
  ggtitle("Velocidad viento") +
  xlab("Mes")  +
  ylab("Velocidad (m/s)") +
  dark_theme_gray(base_size = 14) + 
  theme(plot.title = element_text(face = "bold", hjust = 0.5),
        plot.background = element_rect(fill = "grey20"),
        panel.background = element_blank(),
        panel.grid.major = element_line(color = "grey30", size = 0.2),
        panel.grid.minor = element_line(color = "grey30", size = 0.2),
        legend.background = element_blank(),
        axis.ticks = element_blank(),
        legend.key = element_blank(),
        legend.position = c(0.815, 0.27))
```

### Suma mensual lluvia

```{r suma lluvia}
suma_mensual_lluvia <- data.frame(Mes = 1:12,
                                  Lluvia = tapply
                                  (dat$Lluvia..mm., 
                                    format(dat$Date, format = "%m"), 
                                    FUN = sum))

d1 <- ggplot(suma_mensual_lluvia, aes(x = Mes, y = Lluvia)) +
  geom_line(color = "#0000BF",) +
  geom_point(color = "#0000BF") +
  scale_x_continuous(breaks = seq(1, 12, by = 2)) +
  ylim(0,1800) +
  ggtitle("Suma mensual lluvia") +
  xlab("Mes")  +
  ylab("Cantidad lluvia (mm)") +
  dark_theme_gray(base_size = 14) + 
  theme(plot.title = element_text(face = "bold", hjust = 0.5),
        plot.background = element_rect(fill = "grey20"),
        panel.background = element_blank(),
        panel.grid.major = element_line(color = "grey30", size = 0.2),
        panel.grid.minor = element_line(color = "grey30", size = 0.2),
        legend.background = element_blank(),
        axis.ticks = element_blank(),
        legend.key = element_blank(),
        legend.position = c(0.815, 0.27))
```

### Promedio mensual irradiación

```{r prom irrad}
prom_mensual_irrad <- data.frame(Mes = 1:12,
                                  Irradiación = tapply
                                  (dat$Irradiacion..W.m2., 
                                    format(dat$Date, format = "%m"), 
                                    FUN = mean))

e1 <- ggplot(prom_mensual_irrad, aes(x = Mes, y = Irradiación)) +
  geom_line(color = "#FFD700",) +
  geom_point(color = "#FFD700") +
  scale_x_continuous(breaks = seq(1, 12, by = 2)) +
  ylim(170,280) +
  ggtitle("Irradiación") +
  xlab("Mes")  +
  ylab("Irradiación (W/m^2)") +
  dark_theme_gray(base_size = 14) + 
  theme(plot.title = element_text(face = "bold", hjust = 0.5),
        plot.background = element_rect(fill = "grey20"),
        panel.background = element_blank(),
        panel.grid.major = element_line(color = "grey30", size = 0.2),
        panel.grid.minor = element_line(color = "grey30", size = 0.2),
        legend.background = element_blank(),
        axis.ticks = element_blank(),
        legend.key = element_blank(),
        legend.position = c(0.815, 0.27))
```

### Suma mensual evapotranspiración

```{r suma evapo}
suma_mensual_evapo <- data.frame(Mes = 1:12,
                                  Evapotranspiración = tapply
                                  (dat$EvapoTranspiracion..mm., 
                                    format(dat$Date, format = "%m"), 
                                    FUN = sum))

f1 <- ggplot(suma_mensual_evapo, aes(x = Mes, y = Evapotranspiración)) +
  geom_line(color = "#704098") +
  geom_point(color = "#704098") +
  scale_x_continuous(breaks = seq(1, 12, by = 2)) +
  ylim(360, 960) +
  ggtitle("Suma mensual evapotrans.") +
  xlab("Mes")  +
  ylab("Evapotranspiración (mm)") +
  dark_theme_gray(base_size = 14) + 
  theme(plot.title = element_text(face = "bold", hjust = 0.5),
        plot.background = element_rect(fill = "grey20"),
        panel.background = element_blank(),
        panel.grid.major = element_line(color = "grey30", size = 0.2),
        panel.grid.minor = element_line(color = "grey30", size = 0.2),
        legend.background = element_blank(),
        axis.ticks = element_blank(),
        legend.key = element_blank(),
        legend.position = c(0.815, 0.27))
```

### Resultado

```{r fig.width=12, fig.height=8}
grid.arrange(a1, b1, c1, d1, e1, f1, nrow = 2,
             top = textGrob("Promedios (y sumas) mensuales", gp=gpar(fontsize=25,font=2)))
```

## Gráficos de dispersión

### Relación temperatura-lluvia  
```{r}
a2 <- ggplot(dat, aes(x = Temperatura..Celsius.)) +
  geom_point(
    aes(y = Lluvia..mm.,)) +
  ggtitle("Temperatura - Lluvia") +
  xlab("Temperatura (°C)") +
  ylab("Lluvia (mm)") +
  dark_theme_gray(base_size = 14) + 
  theme(plot.title = element_text(face = "bold", hjust = 0.5),
        plot.background = element_rect(fill = "grey20"),
        panel.background = element_blank(),
        panel.grid.major = element_line(color = "grey30", size = 0.2),
        panel.grid.minor = element_line(color = "grey30", size = 0.2),
        legend.background = element_blank(),
        axis.ticks = element_blank(),
        legend.key = element_blank(),
        legend.position = c(0.815, 0.27))
```

### Relación temperatura-irradiación  
```{r}
b2 <- ggplot(dat, aes(x = Temperatura..Celsius.)) +
  geom_point(
    aes(y = Irradiacion..W.m2.)
  ) +
  ggtitle("Temperatura - Irradiación") +
  xlab("Temperatura (°C)") +
  ylab("Irradiación (W/m^2") +
  dark_theme_gray(base_size = 14) + 
  theme(plot.title = element_text(face = "bold", hjust = 0.5),
        plot.background = element_rect(fill = "grey20"),
        panel.background = element_blank(),
        panel.grid.major = element_line(color = "grey30", size = 0.2),
        panel.grid.minor = element_line(color = "grey30", size = 0.2),
        legend.background = element_blank(),
        axis.ticks = element_blank(),
        legend.key = element_blank(),
        legend.position = c(0.815, 0.27))
```

### Relación lluvia-evapotranspiración  
```{r}
c2 <- ggplot(dat, aes(x = Lluvia..mm.)) +
  geom_point(
    aes(y = EvapoTranspiracion..mm.)
  ) +
  ggtitle("Lluvia - Evapotrans.") +
  xlab("Lluvia (mm)") +
  ylab("Evapotranspiración (mm)") +
  dark_theme_gray(base_size = 14) + 
  theme(plot.title = element_text(face = "bold", hjust = 0.5),
        plot.background = element_rect(fill = "grey20"),
        panel.background = element_blank(),
        panel.grid.major = element_line(color = "grey30", size = 0.2),
        panel.grid.minor = element_line(color = "grey30", size = 0.2),
        legend.background = element_blank(),
        axis.ticks = element_blank(),
        legend.key = element_blank(),
        legend.position = c(0.815, 0.27))
```

### Relación lluvia-humedad  
```{r}
d2 <- ggplot(dat, aes(x = Lluvia..mm.)) +
  geom_point(
    aes(y = HumedadRelativa....)
  ) +
  ggtitle("Lluvia - Humedad") +
  xlab("Lluvia (mm)") +
  ylab("Humedad relativa") +
  dark_theme_gray(base_size = 14) + 
  theme(plot.title = element_text(face = "bold", hjust = 0.5),
        plot.background = element_rect(fill = "grey20"),
        panel.background = element_blank(),
        panel.grid.major = element_line(color = "grey30", size = 0.2),
        panel.grid.minor = element_line(color = "grey30", size = 0.2),
        legend.background = element_blank(),
        axis.ticks = element_blank(),
        legend.key = element_blank(),
        legend.position = c(0.815, 0.27))
```

### Relación irradiación-evapotranspiración  
```{r}
e2 <- ggplot(dat, aes(x = Irradiacion..W.m2.)) +
  geom_point(
    aes(y = EvapoTranspiracion..mm.)
  ) +
  ggtitle("Irradiación - Evapotrans.") +
  xlab("Irradiación (W/m^2)") +
  ylab("Evapotranspiración") +
  dark_theme_gray(base_size = 14) + 
  theme(plot.title = element_text(face = "bold", hjust = 0.5),
        plot.background = element_rect(fill = "grey20"),
        panel.background = element_blank(),
        panel.grid.major = element_line(color = "grey30", size = 0.2),
        panel.grid.minor = element_line(color = "grey30", size = 0.2),
        legend.background = element_blank(),
        axis.ticks = element_blank(),
        legend.key = element_blank(),
        legend.position = c(0.815, 0.27))
```

### Relación temperatura-viento  
```{r}
f2 <- ggplot(dat, aes(x = Temperatura..Celsius.)) +
  geom_point(
    aes(y = VelocidadViento..m.s.)
  ) +
  ggtitle("Temperatura - Velocidad del viento") +
  xlab("Temperatura (°C)") +
  ylab("Velocidad (m/s)") +
  dark_theme_gray(base_size = 14) + 
  theme(plot.title = element_text(face = "bold", hjust = 0.5),
        plot.background = element_rect(fill = "grey20"),
        panel.background = element_blank(),
        panel.grid.major = element_line(color = "grey30", size = 0.2),
        panel.grid.minor = element_line(color = "grey30", size = 0.2),
        legend.background = element_blank(),
        axis.ticks = element_blank(),
        legend.key = element_blank(),
        legend.position = c(0.815, 0.27))
```

### Resultados  
```{r fig.width=12, fig.height=8}
grid.arrange(a2, b2, c2, d2, e2, f2, nrow = 2,
             top = textGrob("Relaciones de datos",
                            gp=gpar(fontsize=25,font=2)))
```